【裁判字號】    98,審重訴,1121
【裁判日期】    981228
【裁判案由】    清償借款
【裁判全文】
臺灣臺北地方法院民事判決          98年度審重訴字第1121號
原      告  臺灣中小企業銀行股份有限公司
法定代理人  戊○○
訴訟代理人  乙○○
被      告  漢崴國際股份有限公司
法定代理人  丙○○
被      告  丁○○
            甲○○
上列當事人間清償借款事件，本院於民國九十八年十二月十七日
言詞辯論終結，判決如下：
    主  文
被告漢崴國際股份有限公司、丁○○、甲○○應連帶給付原告新
台幣壹仟玖佰玖拾萬壹仟零捌元，及如附表編號一至十八所示
之利息暨違約金。
被告漢崴國際股份有限公司、丁○○應連帶給付原告新台幣貳仟
零玖拾捌元，及如附表編號十九所示之利息暨違約金。
訴訟費用由被告連帶負擔。
    事實及理由
一、按當事人得以合意定第一審管轄法院，民事訴訟法第24條第
    1項前段定有明文。查，兩造既已於授信約定書第13條約定
    ，同意以本院為第一審管轄法院（見本院卷第9頁），則本
    院就本件訴訟自有管轄權，合先陳明。
二、本件被告均經合法通知後，未於言詞辯論期日到場，核皆無
    民事訴訟法第386條所列各款情形，應依原告之聲請，准由
    其一造辯論而為判決。
三、原告主張：(一)被告漢崴國際股份有限公司（下稱漢崴公司）
    於民國97年8月28日邀同被告丁○○、甲○○為連帶保證人
    與伊簽訂國內信用狀融資契約，借款額度為新台幣（下同）
    2,000萬元，借款動用期間自97年9月1日起至98年9月1日止
    ，嗣後由被告漢崴公司分別於98年3月31日、98年4月2
    日、98年4月3日、98年4月7日、98年4月8日、98年
    4月8日、98年4月16日、98年4月21日、98年4月24日
    、98年5月11日、98年5月12日、98年5月15日、98
    年5月20日、98年5月20日、98年5月20日、98年6月4
    日、98年7月14日、98年7月17日出具借據18紙申請循環
    動用，借款金額分別為100萬元、120萬元、150萬元
    、120萬元、50萬元、200萬元、50萬元、120萬
    元、120萬元、200萬元、531,008元、200萬元、
    50萬元、130萬元、210萬元、50萬元、50萬元、
    20萬元，借款期間分別自98年3月31日起至98年7月31日、
    98年4月2日起至98年8月2日、98年4月3日起至98年8月3
    日、98年4月7日起至98年8月7日、98年4月8日起至98年
    8月8日、98年4月8日起至98年8月8日、98年4月16日起
    至98年8月16日、98年4月21日起至98年8月21日、98 年
    4月24日起至98年8月22日、98年5月11日起至98年9月11日
    、98年5月12日起至98年9月12日、98年5月15日起至98
    年9月15日、98年5月20日起至98年9月20日、98年5月20
    日起至98年9月20日、98年5月20日起至98年9月20日、9
    8年6月4日起至98年10月4日、98年7月14日起至98年11月1
    4日、98年7月17日起至98年11月17日止，利息則依原告公
    告之「二年期定儲存款機動利率」加年利率2.475%計算，並
    約定按月繳納利息，到期清償本金，如遲延給付，除按上開
    利率計算遲延利息外，逾期在6個月以內者，按上開利率加
    計10%，逾期超過6個月者，超過部分按上開利率加計20% 計
    算違約金，並約定如有任何一宗債務不依約清償本金時，債
    務視為全部到期。詎被告漢崴公司於98年8月21日支票存款
    公告為拒絕往來戶，屢經催討未果，尚滯欠原告本金19,931
    ,008元及利息、違約金未清償，依授信約定書第15條第2項
    之約定，借款視為全部到期，而被告丁○○、甲○○既為連
    帶保證人，依法應負連帶清償責任。(二)被告漢崴公司於97年
    5月15日邀同被告丁○○為連帶保證人，向伊申請商務卡（
    卡號：0000000000000000、0000000000000000，卡別：VISA
    ），信用額度為30萬元，被告得持信用卡向特約商店簽帳消
    費，且應將當期之應付帳款於當期繳款截止日之前繳付全額
    ，如選擇繳付最低應繳金額並就剩餘未付之款項依年息17.2
    6%計付遲延利息，若未繳納最低應繳金額或遲誤繳款期限者
    ，延滯第1個月計付100元，延滯第2個月計付300元，延滯第
    3個月（含）以上者，每月計付600元﹔詎料被告漢崴公司支
    票存款公告為拒絕往來戶，依國際信用卡約定條款第21條、
    第22條約定，其所負債務視為全部到期，而被告至今尚欠信
    用卡帳款共計2,098元未清償等語。爰依消費借款、連帶保
    證、信用卡契約之法律關係，提起本訴等情。並於本院聲明
    ：如主文第1項、第2項所示。
四、被告等則以：原告訴請伊等應連帶給付19,931,008元部分，
    應扣除財政部規定經原告加保，由漢崴公司繳納保費之信保
    基金所應賠償之六成金額，為11,958,605元，且尚須扣除擔
    保客票約500萬至600萬元已兌現金額等語，資為抗辯。並聲
    明：駁回原告之訴。
五、原告主張上列之事實，業據提出授信約定書、國內信用狀融
    資契約、借據、台灣地區各金融業支票存款拒絕往來戶公告
    資料與本行存放款客戶有關清冊、商務卡申請書、信用卡保
    證書暨約定條款、消費明細表等件為證（見本院卷第9至46
    頁），被告等雖以原告之請求應扣除信用保證基金保證款額
    及徵提托收之客票置辯。惟參諸卷附中小企業融資信用保證
    作業手冊，於授信到期（含視同到期）屆滿五個月，已對主
    從債務人（含額度保證書上之保證人、備償票據發票人、背
    書人等）依法訴追並取得執行名義且借款人已停止營業後，
    得申請本基金先行交付代位清償之備償款項（見本院卷第89
    頁）。足見原告仍應先向本件主從債務人（即本件被告等）
    依法訴追並取得執行名義且借款人已停止營業後，始得申請
    該保證款項。又被告託收之票據七紙，均遭退票，有票據及
    其退票理由單等件影本在卷可參（見本院卷第89頁至第95頁
    ）。是被告等之前揭所辯，難認有理。原告之主張，堪認屬
    實。從而，原告依消費借貸、連帶保證及信用卡契約之法律
    關係，訴請被告應連帶給付如主文第1、2項所示為有理由，
    應予准許。
六、據上論結，本件原告之訴為有理由，依民事訴訟法第385條
    第1項前段、第85條第2項，判決如主文。
中    華    民    國    98    年    12    月    28    日
                  民事第六庭    法  官  吳定亞
以上正本係照原本作成。
如對本判決上訴，須於判決送達後20日內向本院提出上訴狀。
中    華    民    國    98    年    12    月    28    日
                                書記官  張婕妤

司法院資訊處製作；財團法人民間司法改革基金會備份。
